【裁判字號】    90,簡,7944
【裁判日期】    920331
【裁判案由】    地價稅
【裁判全文】
臺北高等行政法院判決                              九十年度簡字第七九四四號
    原      告  甲○○
    被      告  台北縣政府稅捐稽徵處
    代  表  人  乙○○處長）.
    訴訟代理人  丁○○
                丙○○
右當事人間因地價稅事件，原告不服台北縣政府中華民國九十年十月二十三日九十北
府訴決字第一一○四八一號訴願決定，提起行政訴訟，本院判決如左：
    主  文
原告之訴駁回。
訴訟費用由原告負擔。
    事  實
一、事實概要：原告所有坐落臺北縣樹林鎮○○段九地號土地 (下稱系爭土地），民
    國八十二年重測前為樹林鎮山子腳六─一一號，經被告辦理八十五年度減免稅地
    清查時發現，系爭土地自七十九年即已建築房屋，變更為非農業使用，並經都市
    計畫編定為工業區用地，乃自減免原因消滅之次年起徵收地價稅，亦即追補八十
    年至八十四年之地價稅計新台幣（下同）一三、四一七元。原告不服，申請復查
    ，未獲變更，提起訴願、再訴願，遞遭決定駁回，遂提起行政訴訟，案經前行政
    法院八十九年度判字第一九○一號判決「再訴願決定、訴願決定及原處分（復查
    決定）均撤銷」，著由被告查明後另為適法之處分。被告遂派員重為復查，並作
    成復查決定：原追補八十年度至八十四年度之地價稅計一三、四一七元，應減除
    屬八十年度之部分地價稅二、五五七元，變更為追補八十一年度至八十四年度地
    價稅一○、八六○元。原告仍表不服，復提起訴願，未獲變更，乃提起本件行政
    訴訟。
二、兩造聲明：
    (一)原告聲明：
      1.請求撤銷原處分（復查決定）及訴願決定。
      2.改判免徵地價稅及發還所繳稅款並加計百分之五利息。
      3.訴訟費用由被告負擔。
    (二)被告聲明：如主文所示。
三、兩造主張：
    (一)原告主張：
      1.請引用原訴願書、再訴願書、起訴書、前行政法院判決書，加以審核，撤銷
        訴願復查及訴願決定，重新判免徵地價稅。
      2.查系爭土地只有十二坪，不能建房屋，現在亦仍是曬榖場空地。其公共設施
        排水溝均未設施，依平均地權條例第二十二條明文規定農舍曬場地，均不得
        課徵地價稅，證明本件復查、訴願決定係違法處分。
      3.次查本件系爭土地於八十年度至八十四年度時，其公共設施，例如自來水、
        排水溝、路上柏油均未施工，依平均地權條例第二十二條規定，不得課稅至
        明。不得因都市計畫實施而違法課徵地價稅。
    (二)被告主張：
      1.按「已規定地價之土地，除依第二十二條規定課徵田賦者外，應課徵地價稅
        。」「非都市土地依法編定之農業用地或未規定地價者，徵收田賦。但都市
        土地合於左列規定者，亦同：一、依都市計畫編為農業區或保護區，限作農
        業用地使用者。二、公共設施尚未完竣前，仍作農業用地使用者。三、依法
        限制建築，仍作農業用地使用者。四、依法不能建築，仍作農業用地使用者
        。五、依都市計畫編為公共設施保留地，仍作農業用地使用者。前項第二款
        及第三款，以自耕農地及依耕地三七五減租條例出租之耕地為限。」「本法
        第二十二條第一項但書規定都市土地農業區、保護區、公共設施尚未完竣地
        區、依法限制建築地區、依法不能建築地區及公共設施保留地限作或仍作農
        業用地使用者，指上開地區內之左列土地。一、土地登記簿上所載為田、旱
        、林、養、牧、原、池、鹽、水、溜、溝十一種地目之土地。二、實際供與
        農業經營不可分離之農舍、畜禽舍、倉儲設備、曬場、集貨場、農路、灌溉
        、排水、漁用碼頭、水稻育苗用地、儲水池、農用溫室及其他農業使用之土
        地。」「本法第二十二條第一項第二款所稱公共設施尚未完竣前，指道路、
        自來水、排水系統、電力等四項設施尚未建設完竣而言。前項道路以計畫道
        路能通行貨車為準；自來水及電力以可自計畫道路接通輸送者為準；排水系
        統以能排水為準。公共設施完竣之範圍，應以道路兩旁鄰接街廓之一半深度
        為準。但道路同側街廓之深度有顯著差異者或毗鄰地形特殊者，得視實際情
        形由直轄市或縣（市）政府劃定之。」分別為土地稅法第十四條、第二十二
        條第一、二項及同法施行細則第二十一條第二項及第二十三條所規定。
      2.次按「稅捐之核課期間，依左列規定：一、‧‧‧二、依法應由納稅義務人
        實貼之印花稅，及應由稅捐稽徵機關依稅籍底冊或查得資料核定課徵之稅捐
        ，其核課期間為五年。‧‧‧在前項核課期間內，經另發現應徵之稅捐者，
        仍應依法補徵或並予處罰；在核課期間內未經發現者，以後不得再補稅處罰
        。」為稅捐稽徵法第二十一條第一項第二款及第二項所明定。
      3.查本案系爭土地原即非屬減免地價稅之土地，亦非屬課徵田賦之土地，雖曾
        經被告依地政事務所函送之「台北縣實施平均地權土地地價稅總歸戶冊」辦
        理減免地價稅，然被告於八十五年間清查發現系爭土地原並無減免之理由而
        漏未課徵後，在前揭法令規定之核課期間內予以補徵八十至八十四年度地價
        稅一三、四一七元。原告不服，循序提起復查、訴願、再訴願，遞遭決定駁
        回，續提起行政訴訟，嗣經前行政法院八十九年度判字第一九○一號判決再
        訴願決定、訴願決定及原處分（復查決定）均撤銷，由被告另為適法之處分
        。被告依判決撤銷意旨重行派員復查，經函台北縣樹林市公所於八十九年十
        一月十日以八九北縣樹工字第八九一三一二四八號函查復：該筆系爭土地使
        用分區為工業區，經臺北縣政府五十七年四月廿五日北府建九（誤植為「五
        」）字第二九一四六號函（令）公告實施，其面臨之公共設施計畫道路於八
        十年六月完成。被告遂依土地稅法第二十二條第一項、同法施行細則第二十
        三條及財政部八十一年十一月廿五日台財稅第八一○八七○六六四號函釋規
        定，以系爭土地面臨之公共設施計畫道路於八十年六月完成為由，將原處分
        追補八十至八十四年度地價稅，改追補自公共設施完竣年期之次期（即八十
        一年）至八十四年度地價稅，即減除八十年度地價稅二、五五七元後，變更
        為追補八十一至八十四年度地價稅一○、八六○元。惟查本案系爭土地自五
        十七年四月廿五日經公告使用分區為工業區（業如前述），又經函台北縣樹
        林地政事務所於九十二年一月七日以北縣樹地測字第○九一○○二一六六一
        號函查復：「經查太平段九地號土地，重測前為山子腳段山子腳小段六之一
        一地號，其係於七十二年間判決分割自六地號，而六地號依光復初期（民國
        卅五年間）土地登記簿記載即為『建』地目土地。」非屬前開土地稅法施行
        細則第二十一條第二項規定十一種地目之一，則系爭土地原即非屬減免地價
        稅之土地，亦無土地稅法第二十二條第一項第二款及同法施行細則第二十一
        條第二項課徵田賦規定之適用，故不論其公共設施是否完竣，均應依土地稅
        法第十四條規定課徵地價稅。然而被告於重為復查決定時，並未究明其詳細
        情形，逕引前開財政部台財稅第八一○八七○六六四號函釋（有關徵收田賦
        之土地，如公共設施已完竣，應自次年期起改課地價稅）規定，而將原處分
        減除八十年度地價稅部分，改追補自公共設施完竣年期之次期（即八十一年
        ）至八十四年度地價稅，核有未合，惟按前行政法院六十二年判字第二九八
        號判例意旨，行政救濟不得為更不利之決定，故本件仍維持核定追補八十一
        至八十四年度地價稅一○、八六○元，並無不合，應予維持。
    理  由
一、按「已規定地價之土地，除依第二十二條規定課徵田賦者外，應課徵地價稅。」
    「非都市土地依法編定之農業用地或未規定地價者，徵收田賦。但都市土地合於
    左列規定者，亦同：一、依都市計畫編為農業區或保護區，限作農業用地使用者
    。二、公共設施尚未完竣前，仍作農業用地使用者。三、依法限制建築，仍作農
    業用地使用者。四、依法不能建築，仍作農業用地使用者。五、依都市計畫編為
    公共設施保留地，仍作農業用地使用者。前項第二款及第三款，以自耕農地及依
    耕地三七五減租條例出租之耕地為限。」「本法第二十二條第一項但書規定都市
    土地農業區、保護區、公共設施尚未完竣地區、依法限制建築地區、依法不能建
    築地區及公共設施保留地限作或仍作農業用地使用者，指上開地區內之左列土地
    。一、土地登記簿上所載為田、旱、林、養、牧、原、池、鹽、水、溜、溝十一
    種地目之土地。二、實際供與農業經營不可分離之農舍、畜禽舍、倉儲設備、曬
    場、集貨場、農路、灌溉、排水、漁用碼頭、水稻育苗用地、儲水池、農用溫室
    及其他農業使用之土地。」分別為土地稅法第十四條、第二十二條第一、二項及
    同法施行細則第二十一條第二項所規定。次按「稅捐之核課期間，依左列規定：
    一、‧‧‧二、依法應由納稅義務人實貼之印花稅，及應由稅捐稽徵機關依稅籍
    底冊或查得資料核定課徵之稅捐，其核課期間為五年。‧‧‧在前項核課期間內
    ，經另發現應徵之稅捐者，仍應依法補徵或並予處罰；在核課期間內未經發現者
    ，以後不得再補稅處罰。」為稅捐稽徵法第二十一條第一項第二款及第二項所明
    定。
二、查本件經被告函台北縣樹林地政事務所於九十二年一月七日以北縣樹地測字第○
    九一○○二一六六一號函查復：「經查太平段九地號土地，重測前為山子腳段山
    子腳小段六之一一地號，其係於七十二年間判決分割自六地號，而六地號依光復
    初期（民國卅五年間）土地登記簿記載即為『建』地目土地。」此有該函影本及
    土地登記簿謄本附卷可稽。原告於本院所提出歷年繳納田賦之通知單影本，其上
    所載土地地號與系爭土地不同，尚難為原告有利之證明。准此，系爭土地非屬前
    開土地稅法施行細則第二十一條第二項規定十一種地目之一，即無土地稅法第二
    十二條第一項第二款及同法施行細則第二十一條第二項課徵田賦規定之適用，故
    不論其公共設施是否完竣，均應依土地稅法第十四條規定課徵地價稅，且系爭土
    地亦查無土地稅減免規則第二章所規定得為減免之地價稅之原因，從而，被告在
    稅捐稽徵法第二十一條第一項第二款規定之核課期間內，予以補徵八十年至八十
    四年之地價稅計一三、四一七元，原無違誤。然被告於重為復查決定時，並未究
    明前情，遽以系爭土地面臨之公共設施計畫道路於八十年六月完成為由，將原處
    分追補八十至八十四年度地價稅，改為追補自公共設施完竣年期之次期（即八十
    一年）至八十四年度地價稅，即減除八十年度地價稅二、五五七元後，變更為追
    補八十一至八十四年度地價稅一○、八六○元，反有不當。惟基於行政救濟不得
    為更不利於行政救濟人之決定，訴願決定予以維持，尚無不合。原告仍執陳詞，
    訴請撤銷原復查及訴願決定，並請求改判免徵地價稅及發還所繳稅款等，均無理
    由，應予駁回。
三、本件為簡易訴訟程序事件，且事證明確，故不經言詞辯論為之，併此敘明。
據上論結，本件原告之訴為無理由，依行政訴訟法第二百三十三條第一項、第二百三
十六條、第一百九十五條第一項後段、第九十八條第三項前段，判決如主文。
中      華      民      國    九十二    年      三      月    三十一    日
                            臺 北 高 等 行 政 法 院  第 二 庭
                                                   法  官  李得灶
右為正本係照原本作成。
本件以訴訟事件所涉及之法律見解具有原則性者為限，始得於本判決送達後二十日
內向本院提出上訴狀並表明上訴理由，如已於本判決宣示後送達前提起上訴者，應
於判決送達後二十日內補具上訴理由（均按他造人數附繕本），且經最高行政法院
許可後方得上訴。
中      華      民      國    九十二    年      四      月      四      日
                                                   書記官  陳清容


司法院資訊處製作；財團法人民間司法改革基金會備份。
